臺灣屏東地方法院刑事判決　　　　　　　99年度訴字第1364號
公　訴　人　臺灣屏東地方法院檢察署檢察官
被　　　告　吳盛雄
上列被告因違反毒品危害防制條例案件，經檢察官提起公訴（99
年度毒偵字第2700號），被告於本院準備程序中就被訴事實為有
罪之陳述，經本院合議庭裁定由受命法官獨任進行簡式審判程序
，並判決如下：
    主  文
吳盛雄施用第一級毒品，處有期徒刑陸月，如易科罰金以新臺幣
壹仟元折算壹日；又施用第二級毒品，處有期徒刑月，如易科
罰金以新臺幣壹仟元折算壹日。應執行有期徒刑捌月，如易科罰
金以新臺幣壹仟元折算壹日。
    事  實
一、吳盛雄前於民國91年間因施用毒品案件，經本院以91年度毒
    聲字第1433號裁定送觀察、勒戒後，認無繼續施用毒品之傾
    向，於91年12月18日執行完畢釋放，並經臺灣屏東地方法院
    檢察署檢察官以91年度毒偵字第1575號為不起訴處分確定，
    復於前開觀察、勒戒執行完畢釋放後5 年內之92年間，因施
    用第一級毒品及第二級毒品案件，經本院以92年度毒聲字第
    1334號裁定送觀察、勒戒後，認有繼續施用毒品之傾向，除
    經本院以92年度毒聲字第1462號裁定令入戒治處所施以強制
    戒治外，並經臺灣屏東地方法院檢察署檢察官以92年度毒偵
    字第1561號聲請簡易判決處刑，其中強制戒治部分，經送強
    制戒治後，嗣因毒品危害防制條例於93年1 月9 日修正施行
    ，廢除二犯以後施用毒品罪強制戒治之規定，於93年1 月9
    日停止執行戒治處分釋放，未執行完畢，至刑事追訴部分，
    經本院以92年度訴字第703 號判決分別判處有期徒刑8 月、
    3 月，應執行有期徒刑10月確定，於94年1 月19日縮刑期滿
    執行完畢（於本案不構成累犯）。詎吳盛雄猶不知警惕，復
    基於施用第一級毒品海洛因及第二級毒品甲基安非他命之犯
    意，於99年9 月28日晚間10時許，在其位於屏東縣恆春鎮○
    ○路134 巷32號之1 居所前，先以將海洛因摻水置於針筒注
    射入體內之方式，施用海洛因1 次，再緊接於同一地點，以
    將甲基安非他命置於玻璃球內燒烤吸食所生煙霧之方式，施
    用甲基安非他命1 次。嗣於99年9 月30日18時30分許，吳盛
    雄因涉犯毒品危害防制條例案件，為警持臺灣屏東地方法院
    檢察署檢察官核發之拘票在上址拘獲，其在有偵查權限之公
    務員尚未發現上開施用海洛因及甲基安非他命行為前，即向
    警員主動承認上揭施用海洛因及甲基安非他命之行為，而接
    受裁判，並經警徵得其同意採集尿液檢體送驗，鑑驗結果呈
    嗎啡及甲基安非他命陽性反應，而查悉上情。
二、案經屏東縣政府警察局恆春分局報告臺灣屏東地方法院檢察
    署檢察官偵查起訴，並經本院改依簡式程序審理。
    理  由
一、按簡式審判程序之證據調查，不受第159 條第1 項之限制，
    刑事訴訟法第273 條之2 定有明文，是依上開規定，於行簡
    式審判程序之案件，被告以外之人於審判外之陳述，除有其
    他不得作為證據之法定事由外，應認具有證據能力。查本件
    如下引用被告以外之人於審判外之陳述，因本案採行簡式審
    判程序，復無其他不得做為證據之法定事由，揆諸首揭說明
    ，應認均具有證據能力，合先敘明。
二、上揭犯罪事實，業據被告吳盛雄於警詢、本院準備程序及審
    理時迭承不諱（參警卷第2 頁，本院卷第26頁背面、第30頁
    背面、第32頁背面），且被告為警查獲後，於99年9 月30日
    經警採集其尿液檢體送臺灣檢驗科技股份有限公司以酵素免
    疫分析法初步檢驗，再以氣相層析質譜儀法確認檢驗結果，
    證實該尿液檢體呈嗎啡（即施用海洛因之代謝物）及甲基安
    非他命陽性反應，有該公司於99年10月20日實驗室檢體編號
    ：屏警分第000000000 號濫用藥物檢驗報告、真實姓名對照
    表（尿液編號：屏警分第000000000 號）各1 紙附卷可稽（
    參警卷第14、16頁）。綜上，足認被告自白與事實相符，堪
    以採信，本案事證至為明確，被告犯行堪予認定。
三、按毒品危害防制條例於92年7 月9 日修正公布，自93年1 月
    9 日施行，其中第20條、第23條將施用毒品之刑事處遇程序
    區分為「初犯」、「5 年內再犯」、「5 年後再犯」。依其
    立法理由之說明：「初犯」，經觀察、勒戒或強制戒治，應
    為不起訴處分或不付審理之裁定；經觀察、勒戒或強制戒治
    執行完畢釋放後，「5 年內再犯」者，因其再犯率甚高，原
    實施之觀察、勒戒及強制戒治既已無法收其實效，爰依法追
    訴或裁定交付審理。至於經觀察、勒戒或強制戒治執行完畢
    釋放，「5 年後再犯」者，前所實施之觀察、勒戒或強制戒
    治已足以遮斷其施用毒品之毒癮，為期自新及協助其斷除毒
    癮，仍用「初犯」規定，先經觀察、勒戒或強制戒治之程序
    。從而，依修正後之規定，祇於「初犯」及「5 年後再犯」
    2 種情形，有其追訴條件之限制，即須於初犯經觀察、勒戒
    或強制戒治釋放後，5 年內均無施用毒品之行為，始能認其
    前所實施之觀察、勒戒或強制戒治已足遮斷毒癮，而得於5
    年後再犯時，再予適用初犯之規定，重行觀察、勒戒等程序
    。倘5 年內已經再犯，被依法追訴處罰，縱其第3 次（或第
    3 次以上）施用毒品之時間在初犯釋放5 年以後，即與「5
    年後再犯」之情形有別，且因已於「5 年內再犯」，顯見其
    再犯率甚高，原實施觀察、勒戒或強制戒治，已無法收其實
    效，自無再經觀察、勒戒及強制戒治之必要，應由檢察官逕
    行起訴，始符新法修正之本旨，最高法院97年度第5 次刑事
    庭會議決議、98年度台非字第56號判決要旨均可資參照。查
    本案被告前因施用毒品案件，經法院裁定送觀察、勒戒後，
    認無繼續施用毒品之傾向，於91年12月18日執行完畢釋放，
    並經臺灣屏東地方法院檢察署檢察官以91年度毒偵字第1575
    號為不起訴處分確定；復於前開觀察、勒戒執行完畢釋放後
    5 年內之92年間，又因施用第一級毒品及第二級毒品案件，
    經本院以92年度訴字第703 號判決分別判處有期徒刑8 月、
    3 月，應執行有期徒刑10月確定，於94年1 月19日縮刑期滿
    執行完畢等情，有臺灣高等法院被告前案紀錄表在卷可考，
    應甚明確。是本案被告所為施用毒品之犯行，距離前開觀察
    、勒戒執行完畢雖已逾5 年，惟被告在上開觀察、勒戒執行
    完畢後5 年內，既已再犯施用毒品罪，並經追訴、處罰，揆
    諸前揭說明，其本次犯行即與毒品危害防制條例第20 條第3
    項所稱之「5 年後再犯」有別，是公訴人依法追訴，於法並
    無不合，本院自應依法論科。
四、按海洛因、甲基安非他命分別為毒品危害防制條例第2 條第
    2 項第1 款、第2 款所稱之第一級毒品及第二級毒品，核被
    告吳盛雄所為，係分別犯毒品危害防制條例第10條第1 項之
    施用第一級毒品罪、同條例第10條第2 項之施用第二級毒品
    罪，其施用前持有海洛因及甲基安非他命之低度行為，各應
    為施用之高度行為所吸收，均不另論罪。被告所犯上開2 罪
    ，犯意各別，行為互殊，罪名不同，應予分論併罰。又按刑
    法第62條關於自首規定所謂之「發覺」，係指該管公務員已
    知悉犯罪事實並知犯罪人為何人或對其發生嫌疑時，即得謂
    為已發覺，但此項對犯人之嫌疑，仍須有確切之根據得為合
    理之可疑者，始足當之，若單純主觀上之懷疑，要不得謂已
    發生嫌疑；又所謂知悉，固不以確知其為犯罪之人為必要，
    但必其犯罪事實，確實存在，且為該管公務員所確知，始屬
    相當，最高法院20年度上字第1721號、26年度渝上字第1839
    號、72年度台上字第641 號、75年度台上字第1634號判例分
    別著有明文。再者，自首祇以犯人在其犯罪未發覺前，向該
    管公務員自承犯罪而受裁判為已足，不以言明「自首」並「
    願受裁判」為必要，最高法院30年度上字第140 號、63年度
    台上字第1101號判例意旨可供參照。經查，證人即本案查獲
    警員涂憲忠於本院審理時具結證稱：伊前往拘提被告前，即
    有線索聽聞被告涉有施用毒品犯行，但所謂線索僅係聽聞自
    他人，並無確切之證據證明被告有施用毒品，後來拘提當時
    被告即主動向伊承認施用毒品等語（參本院卷第31頁），是
    依上所述，警員對被告執行拘提當時，僅主觀上懷疑被告可
    能涉犯施用毒品犯行，並非明確知悉被告有施用毒品之事實
    ，被告本案施用毒品之犯罪，於其坦承施用海洛因及甲基安
    非他命犯行前，尚屬「犯罪未發覺」之狀態，而在警員詢問
    被告時，被告即『主動告知』而自承犯罪，並接受法院之裁
    判，揆諸前開說明，被告之行為，合於自首要件，被告所為
    上開2 犯行，均應依刑法第62條前段之規定減輕其刑。爰審
    酌被告曾因施用毒品犯行而送觀察、勒戒執行完畢及法院判
    處罪刑，仍不知悛悔，復再施用第一級毒品及第二級毒品，
    顯見其無戒絕之決心，復考量其施用毒品乃戕害自己身心健
    康，尚未危及他人，犯後已坦承犯行，態度尚稱良好，並其
    犯罪之動機、目的、生活狀況及智識程度等一切情狀，分別
    量處如主文所示之刑，且定其應執行之刑，並均諭知易科罰
    金折算標準，以示懲儆。
據上論斷，應依刑事訴訟法第273 條之1 第1 項、第299條第1項
前段，毒品危害防制條例第10條第1 項、第2 項，刑法第11條前
段、第62條前段、第51條第5 款、第41條第1 項前段、第8 項，
判決如主文。
本案經檢察官陳立興到庭執行職務。
中    華    民    國   100    年    1     月    27    日
                    刑事第五庭  法  官  謝濰仲
以上正本證明與原本無異。
如不服本判決應於收受判決後10日內向本院提出上訴書狀，並應
敘述具體理由；其未敘述上訴理由者，應於上訴期間屆滿後20日
內向本院補提理由書（均須按他造當事人之人數附繕本）「切勿
逕送上級法院」。
中    華    民    國   100    年    1     月    27    日
                                書記官  黃美玲
附錄論罪科刑法條：
毒品危害防制條例第10條第1、2項
施用第一級毒品者，處 6 月以上 5 年以下有期徒刑。
施用第二級毒品者，處 3 年以下有期徒刑。